臺灣高雄地方法院刑事判決　　　　　　　95年度訴字第4315號
公　訴　人　臺灣高雄地方法院檢察署檢察官
被　　　告　丙○○
　　　　　　　　　　（現羈押於台灣高雄看守所）
選任辯護人　何建宏律師
上列被告因殺人未遂等案件，經檢察官提起公訴（95年度偵字第
23001 號），本院判決如下：
    主  文
丙○○未經許可，持有手槍，處有期徒刑陸年陸月。併科罰金新
臺幣拾萬元，罰金如易服勞役，以罰金總額與陸個月之日數比
例折算。制式手槍壹枝、子彈貳顆，均沒收。被訴殺人未遂部分
公訴不受理。
    事  實
一、丙○○明知未經許可不得持有手槍及具殺傷力之子彈，竟於
    民國93年底，在高雄縣林園鄉，以新台幣（下同）8 萬元之
    代價向綽號「慶仔」之成年男子購買制式手槍1 枝、子彈4
    顆（均未扣案）未經許可持有之。嗣丙○○於95年2 月20日
    凌晨，在高雄縣林園鄉○○路84號「大財神小吃部」飲酒作
    樂時，因不滿甲○○言語嘲諷，而於同日4 時20分許，進入
    該店「七賢廳」包廂持上開槍彈朝甲○○射擊，致甲○○之
    右大腿及右手臂中彈（涉嫌殺人未遂部分，詳後述），經警
    循線追查，於同年10月11日下午6 時50分許，在屏東縣東港
    鎮鎮○路1 之104 號拘提丙○○到案，始悉上情。
二、案經高雄縣政府警察局林園分局報告臺灣高雄地方法院檢察
    署檢察官偵查起訴。
    理  由
一、證據能力部分：按刑事訴訟法第159 條之5 規定，被告以外
    之人於審判外之陳述，雖不符前4 條之規定，而經當事人於
    審判程序同意作為證據，法院審酌該言詞陳述或書面陳述作
    成時之情況，認為適當者，亦得為證據。當事人、代理人或
    辯護人於法院調查證據時，知有第159 條第1 項不得為證據
    之情形，而未於言詞辯論終結前聲明異議者，視為有前項之
    同意。本件證人即被害人甲○○於警詢所述，為被告以外之
    人於審判外之陳述，屬傳聞證據，被告及辯護人知有不得作
    為證據之情形，而未於言詞辯論終結前聲明異議。本院斟酌
    上開被告以外之人於警詢所述，過程並無受不當外力之影響
    ，認適合作為本案之證據，依前揭規定，認證人甲○○警詢
    之陳述應有證據能力。
二、有罪部分（被訴持有槍彈部分）：
(一)、訊據被告丙○○固坦承持有槍、彈乙節，惟否認有何未經許
    可持有手槍之犯行，辯稱：伊所持有之槍枝係改造手槍，並
    非制式手槍云云，惟查：
１、被告於93年底，在高雄縣林園鄉，以8 萬元之代價向綽號「
    慶仔」之成年男子購買槍枝1 枝、子彈4 顆，未經許可持有
    槍彈之事實，業據被告於本院審理時坦承不諱。
２、本件被告持有之槍、彈雖未扣案，然被告於95年2 月20日凌
    晨，在高雄縣林園鄉○○路84號「大財神小吃部」飲酒作樂
    ，因不滿黃俊青言語嘲諷，而於同日4 時20分許，進入該店
    「七賢廳」包廂持槍、彈朝甲○○射擊，致甲○○之右大腿
    及右手臂中彈，受有右手臂、右大腿槍傷併肌肉損傷等傷害
    之事實，業經被告於本院審理時坦承不諱，核與證人甲○○
    於警詢、偵查及本院審理時證述情節相符（見高雄縣政府警
    察局林園分局高縣林警偵疑字第0950001241號刑案偵查卷宗
    ，下稱警卷一，第1 、2 頁；臺灣高雄地方法院檢察署95年
    度他字第1498號，下稱他字卷，第9 頁；本院96年4 月26日
    審判筆錄第3 至6 頁），並有高雄市立小港醫院診斷證明書
    1 紙在卷可憑。參以，高雄縣政府警察局鑑識課於案發後前
    往「大財神小吃部七賢廳」勘查現場時發現：沙發椅上留有
    已擊發之口徑9mm 制式彈殼1 顆；廳內電視對面沙發椅底下
    留有3 顆彈頭，1 顆係已嚴重變形之彈頭鉛心，其上並未發
    現足資比對之特徵紋痕彈頭1 顆彈頭；1 顆係已變形制式銅
    包衣彈頭之銅包衣碎片，其上僅餘2 條右旋來復線，惟已變
    形、扭曲，無法比對；1 顆係已變形銅包衣彈頭之銅包衣碎
    片，其上僅餘4 條右旋來復線，有高雄縣政府警察局鑑識課
    刑案現場勘查報告表、內政部警政署刑事警察局95年4 月9
    日刑鑑字第0950031012號槍彈鑑定書在卷可憑。被告持有之
    槍、彈，朝被害人甲○○射擊既能致被害人受有傷害，其持
    有之槍、彈，均具殺傷力，應可認定。
３、扣案之彈殼、彈頭，經內政部刑事警察局檢視被告射擊後遺
    留於現場之彈殼、彈頭，彈殼彈底有矩形之撞擊孔印痕，且
    部分彈頭上遺留多角型來復線，研判上開彈殼、彈頭係制式
    槍枝所擊發，有該局96年1 月25日刑鑑字第0960005575號函
    附卷可參。辯護人雖以：現今改造手槍之槍管具來復線之情
    形甚為普遍，尚無法直接證明被告持有之槍枝係制式手槍等
    語為被告辯護，然扣案彈頭遺留之「多角型」來復線，槍管
    需經精密設備製造，改造手槍槍管之技術尚未及此，又「矩
    形撞擊孔印痕」係具有專利之設計，改造手槍多半由玩具手
    槍改造而成，擊發之子彈於彈殼底部遺留之撞擊孔痕為圓形
    ，故刑事警察局判斷本件扣案彈殼、彈頭係經制式手槍擊發
    ，堪予採信。本件被告持有之槍枝係制式手槍，應可認定。
４、本件被告為警拘提到案時雖係95年10月11日，然無證據證明
    被告於95年2 月20日4 時許離開「大財神小吃部」後，仍繼
    續持有上開槍、彈，固認定被告持有槍、彈之時間，係自93
    年底起至95年2 月20日4 時許離開「大財神小吃部」止。
５、綜上，本件被告持有具殺傷力之制式手槍、子彈之事實應可
    認定。
(二)、核被告所為，係犯槍砲彈藥刀械管制條例第7 條第4 項未經
    許可持有手槍罪、同條例第12條第4 項之未經許可持有具殺
    傷力之子彈罪。被告同時持有手槍及子彈，係以一行為觸犯
    二罪名，為想像競合犯，應依刑法第55條之規定，從一重論
    以槍砲彈藥刀械管制條例第7 條第4 項未經許可持有手槍罪
    。爰審酌被告未經許可持有制式手槍1 枝、具殺傷力之子彈
    4 顆，嗣又持槍射擊他人，危害社會治安情節不輕，犯後對
    於是否持槍射傷甲○○、槍枝之去向等節，數度翻異供詞，
    尚難認其犯後態度良好，亦難見悔意，惟念其業與被害人達
    成和解，被害人亦不追究其責，所持有之子彈數量僅有4 顆
    等一切情狀，量處如主文所示之刑及併科如主文所示之罰金
    ，並就科處罰金部分，依修正前刑法第42條第2 項之規定，
    諭知罰金易服勞役之折算標準。本件被告持有具殺傷力之槍
    、彈係違禁物，雖未扣案，然被告對於槍枝之去向，先後供
    述有異，且無證據證明業已滅失，故仍應刑法第38條第1 項
    第1 款之規定，就制式手槍1 枝、子彈2 顆（買入4 顆，擊
    發2 顆，剩餘2 顆），併予宣告沒收。至被告已擊發之子彈
    2 顆，因已擊發而不具殺傷力，非屬違禁物，爰不另為沒收
    之諭知。
(三)、新舊法比較：
１、罰金刑部分：94年1 月7 日修正，於95年7 月1 日施行之刑
    法第33條第5 款規定：「罰金：新臺幣1,000 元以上，以百
    元計算之。」而被告行為時之刑法第33條則規定：「罰金：
    1 元以上」，足認此部份被告行為時之法律有利於被告。
２、易服勞役部分：被告行為時，刑法第42條第2 項前段規定：
    「易服勞役以1 元以上3 元以下折算1 日。」又被告行為時
    之易服勞役折算標準，業據修正前罰金罰鍰提高標準條例第
    2 條前段規定，就其原定數額提高為100 倍折算1 日，則本
    件被告行為時之易服勞役折算標準，應以銀元300 元折算1
    日，即新台幣900 元折算1 日。惟95年7 月1 日修正公佈施
    行之刑法第42條第3 項前段規定：「易服勞役以新臺幣1,00
    0 元、2,000 元或3,000 元折算1 日。」。比較修正前後之
    易服勞役折算標準，且以前開主文諭知之罰金刑，適用修正
    前刑法之規定，易服勞役之折算標準將以罰金總額與6 個月
    （即180 日）之日數比例折算；而適用修正後以1000元折算
    1 日之標準，被告易服勞役之最高日數為300 日，顯較適用
    修正前刑法為長，故適用修正前刑法之規定，較有利於被告
    。
三、不受理部分（被訴殺人未遂部分）：
(一)、公訴意旨略以：被告於民國95年2 月20日凌晨某時許，前往
    高雄縣林園鄉○○路84號「大財神小吃部」飲酒作樂，偶遇
    甲○○亦在該店消費，乃被甲○○拉至店內「七賢廳」包廂
    內繼續喝酒。席間，因被告屢遭甲○○言語嘲諷而心生不滿
    ，乃萌發殺意，於同日上午4 時20分許，持制式手槍及具殺
    傷力之子彈（均未扣案，涉嫌持有手槍、具殺傷力之子彈部
    分，已如前述）前往「七賢廳」，基於殺人之不確定犯意，
    朝甲○○射擊2 發，分別擊中甲○○之右大腿及右手臂後，
    旋即逃離現場，甲○○經店內服務人員送醫急救，始倖免於
    難。因認被告涉有刑法第271 條第2 項第1 項之殺人未遂罪
    嫌等語。
(二)、按殺人未遂與傷害之區別，本視加害人有無殺意為斷，被害
    人受傷之程度，被害人受傷處所是否為致命部位，及傷痕多
    寡，輕重如何，僅足供認定有無殺意之參考，究不能據為區
    別殺人未遂與傷害之絕對標準，故不能僅因被害人受傷之位
    置係屬人體要害，即認定加害人自始即有殺害被害人之犯意
    （最高法院94年度台上字第6857號判決意旨參照）。
(三)、訊據被告堅詞否認有何殺人犯意，辯稱：因飲酒過程中，甲
    ○○言語嘲諷，伊僅是要教訓甲○○，並無殺人之犯意等語
    ，經查：
１、被告於95年2 月20日凌晨，在高雄縣林園鄉○○路84號「大
    財神小吃部」飲酒作樂時，因不滿甲○○言語嘲諷，而於同
    日4 時20分許，進入該店「七賢廳」包廂持上開槍彈朝甲○
    ○射擊，致甲○○之右大腿及右手臂中彈受傷之事實，固為
    被告所不否認，證人甲○○亦到庭證述上情明確（見本院96
    年4 月26日審判筆錄第3 至6 頁），並有高雄市立小港醫院
    診斷證明書1 紙在卷可憑，然本件尚應審究者為：被告是否
    基於殺人之故意持槍朝被害人甲○○射擊。
２、被告雖於偵查中供稱：服役兵種係陸軍步兵，在新訓中心有
    打過1 次靶，使用57步槍，後來就沒打過了，沒有用手槍打
    過靶等語（見95年度偵字第26855 號卷第5 頁），復於本院
    審理時供陳：於本件案發前並未曾持槍射傷他人等語（見本
    院96年4 月26日審判筆錄第12頁）。然被告是否有殺人之故
    意，尚不得僅以其槍法之優劣為絕對標準。被告持槍朝被害
    人射擊，固然可能致生相當危害。但被告究係基於殺人或重
    傷害抑或普通傷害犯意下手，仍應綜合全部卷證，始能判斷
    。經查：被告與被害人好朋友，業據證人甲○○於本院審理
    時證述明確（見本院96年4 月26日審判筆錄第4 頁），被告
    雖於案發前因飲酒過程中遭甲○○言語嘲諷，然衡諸2 人之
    交往情形，被告尚不致因此即萌生殺人動機。況觀諸被害人
    受傷部位係在手部、腳部，均不至於有立即之生命危險，且
    當時「七賢廳」內有燈光，被告持槍射擊被害人時距離被害
    人約3.2 公尺，均具證人甲○○於本院審理時證述綦詳（見
    本院96年4 月26日審判筆錄第4 、5 頁），倘被告有殺人之
    意，大可更近距離逕朝被害人致命部位射擊，豈可能在僅擊
    中被害人手、腳之情況下，即就此作罷之理，故被告應僅係
    出於教訓而傷害之意思應可認定。
３、綜上所述，被告係基於傷害之故意，開槍射擊被害人致其受
    傷，應構成刑法第277 條第1 項之普通傷害罪，公訴人認被
    告係涉犯刑法第271 條第2 項、第1 項之殺人未遂罪嫌，容
    有誤會。
(四)、按意圖供犯罪之用而持有手槍、子彈，嗣以該手槍、子彈殺
    人、傷害，如其意圖所犯之罪包含殺人在內，應認定其持有
    槍彈與殺人罪兩罪間有方法結果之牽連關係，依刑法第55條
    從一重處斷；若單純持有手槍、子彈或意圖所犯之罪為殺人
    以外之其他犯罪，以後另行起意以該槍彈殺人，則其所犯持
    有槍彈罪與殺人罪，即應依刑法第50條併合處罰，最高法院
    90年度台上字第1035號、89年度台上字第5376號迭著有裁判
    意旨可資參照。本件被告於93年底某日取得上開槍彈時，尚
    未與被害人發生前述飲酒糾紛，衡情，被告應非為傷害甲○
    ○而持有槍彈，此外，亦查無其他證據證明其持有槍彈之始
    ，即係為傷害他人緣故而持有，是其嗣後傷害甲○○之行為
    ，應係於持有槍彈狀態中另行起意之行為，應屬數罪併罰之
    法律關係，公訴人認上開二罪間具有方法結果上牽連犯之裁
    判上一罪關係，亦有誤會。
(五)、按刑法第277 條第1 項之罪，須告訴乃論；次按告訴或請求
    乃論之罪，未經告訴者，法院應諭知不受理之判決，刑法第
    287 條前段、刑事訴訟法第303 條第3 款分別定有明文。經
    查：本件被告係犯刑法第277 條第1 項之普通傷害罪，已如
    前所認定，該罪依前述規定須告訴乃論，然被害人自警詢起
    至偵查中，均未向有偵查權限之公務員表明訴追之意，有證
    人甲○○警詢及偵查筆錄可稽，其並於本院審理時證述：我
    本來就沒有要提出告訴等語（見本院96年4 月26日審判筆錄
    第6 頁）揆諸前揭規定，自應為不受理之判決；且因被告所
    犯本罪，與前揭槍砲彈藥刀械管制條例第7 條第4 項未經許
    可持有手槍罪間屬數罪併罰關係，本院自應於主文中就此部
    分為公訴不受理之判決。
(六)、刑事判決得就起訴之犯罪事實變更檢察官起訴所引應適用之
    法條者，以科刑或免刑判決為限，檢察官如以殺人未遂起訴
    ，經原審審理結果，認為被告所犯實為傷害罪，未經合法告
    訴，則於判決理由欄敘明其理由，逕依刑事訴訟法第303 條
    第3 款諭知不受理判決即可，無適用同法第300 條之餘地，
    最高法院47年度台上字第41號判例、41年度台上字第567 號
    、71年度台上字第6600號判決意旨均可參照，本件公訴人起
    訴被告殺人未遂部分，雖經本院認應屬普通傷害罪，然因未
    據告訴，本院應為公訴不受理諭知，故亦無變更法條之適用
    ，併此敘明。
據上論斷，應依刑事訴訟法第299 條第1 項前段、第303 條第3
款，槍砲彈藥刀械管制條例第7 條第4 項、第12條第4 項，刑法
第2 條第1 項但書、第11條前段、第55條、第42條第2 項前段、
第38條第1 項第1 款，罰金罰鍰提高標準條例第2 條，現行法規
所定貨幣單位折算新台幣條例第2 條，判決如主文。
本案經檢察官乙○○到庭執行職務
中　　華　　民　　國　　96　　年　　5 　　月　　4 　　日
                  刑事第一庭    審判長法  官  陳明富
                                      法  官  王淑惠
                                      法　官  陳宛榆
以上正本證明與原本無異。
如不服本判決，應於判決送達後10日內，向本院提出上訴狀。
                                     書記官  劉甄庭
中　　華　　民　　國　　96　　年　　5 　　月　　4 　　日
附錄本判決論罪之法條
槍砲彈藥刀械管制條例第7條
未經許可，製造、販賣或運輸火砲、肩射武器、機關槍、衝鋒槍
、卡柄槍、自動步槍、普通步槍、馬槍、手槍或各類砲彈、炸彈
、爆裂物者，處死刑、無期徒刑或7 年以上有期徒刑；處徒刑者
，併科新台幣3 千萬元以下罰金。
未經許可，轉讓、出租或出借前項所列槍砲、彈藥者，處無期徒
刑或5 年以上有期徒刑，併科新台幣1 千萬元以下罰金。
意圖供自己或他人犯罪之用，而犯前二項之罪者，處死刑或無期
徒刑；處徒刑者，併科新台幣5 千萬元以下罰金。
未經許可，持有、寄藏或意圖販賣而陳列第1 項所列槍砲、彈藥
者，處5 年以上有期徒刑，併科新台幣1 千萬元以下罰金。
第 1 項至第 3 項之未遂犯罰之。
槍砲彈藥刀械管制條例第12條
未經許可，製造、販賣或運輸子彈者，處1 年以上7 年以下有期
徒刑，併科新台幣500 萬元以下罰金。
未經許可，轉讓、出租或出借子彈者，處6 月以上5 年以下有期
徒刑，併科新台幣300 萬元以下罰金。
意圖供自己或他人犯罪之用，而犯前二項之罪者，處3 年以上10
年以下有期徒刑，併科新台幣700 萬元以下罰金。
未經許可，持有、寄藏或意圖販賣而陳列子彈者，處5 年以下有
期徒刑，併科新台幣300 萬元以下罰金。
第 1 項至第 3 項之未遂犯罰之。
